臺灣苗栗地方法院刑事判決　　　　　　　 94年度訴字第248號
公　訴　人　臺灣苗栗地方法院檢察署檢察官
被　　　告　丙○○
　　　　　　　　　　　1
選任辯護人　李世才律師
被　　　告　己○○
　　　　　　癸○○
選任辯護人　江錫麒律師
被　　　告　蔣偉華
　　　　　　卯○○原名謝世宏.
　　　　　　　　　　　樓之6
選任辯護人　徐正安律師
被　　　告　壬○○
選任辯護人　劉正穆律師
上列被告因組織犯罪防制條例等、重利等案件，經檢察官提起公
訴（94年度偵字第1393、1775號）、追加起訴（94年度偵字第40
79號）及移送併案審理（94年度偵字第4079號、95年度偵字第45
8 、1146號），並經本院合議庭裁定改行簡式審判程序，判決如
下：
    主  文
丙○○、己○○、癸○○、蔣偉華、卯○○、壬○○共同犯常業
重利罪，丙○○、癸○○、卯○○各處有期徒刑壹年貳月，扣案
如附表所示之物均沒收；己○○、蔣偉華各處有期徒刑捌月，扣
案如附表所示之物均沒收；壬○○累犯，處有期徒刑壹年肆月，
扣案如附表所示之物均沒收。
　　犯罪事實及理由
一、犯罪事實：
    丙○○（綽號小黑）、己○○（綽號小胖）、癸○○（綽號
    小佑）、蔣偉華（綽號小蔣）、卯○○（綽號SA仔）與壬○○基於乘他人急迫貸以金錢，而取得與原本顯不相當之重利
    ，並以之為常業之犯意聯絡，自民國92年8 、9 月間起至94
    年10月11日為警查獲時止，以苗栗縣苗栗市○○路413 巷26
    號店面（由卯○○出面承租）及苗栗縣苗栗市○○里○○路
    280 號「中信融資租賃公司」為營業基地，由壬○○、癸○○、丙○○及卯○○負責籌措資金、記帳及交付金錢予客戶
    ，己○○及蔣偉華負責接洽客戶、收取利息，以此分工方式
    ，共同經營俗稱地下錢莊之高利貸業務，其經營方法等在報
    紙上刊登、夾帶或在苗栗縣境內沿路電線桿上、自小客車擋
    風玻璃上張貼或放置廣告單，或以朋友口耳相傳介紹，對不
    特定之人招攬生意，並留下電話，供急需借貸之人循此管道
    向渠等借款，均約定每貸款新臺幣（下同）1 萬元，先預扣
    利息2 千元，以每10日為1 期，收取與原本顯不相當之重利
    2 千元（月息60分），此外尚要求每一借款人預留國民身分
    證、駕駛執照、全民健康保險卡、戶口名簿、不動產所有權
    狀等身分或資力證明文件，並書立借款金額3 至5 倍不等之
    借據或本票，迨每10日利息期日屆至，如未清償借款利息，
    即憑藉渠等年輕力壯、勢眾且攜帶棍棒、西瓜刀、角鐵等兇
    器，依借款人借款時所留之相關個人資料，基於概括犯意，
    對借款人、擔保人或其家人實施恐嚇、傷害、妨害自由或毀
    損財物行為，使其心生畏懼後，按約定付息或還款。丙○○
    等人以前述手法，陸續乘潘志峰、林冠程、鄭肇來、段全安
    、彭梓瑀、林錦年、傅金銀、彭光明、陳美惠、黃文浩、湯
    正德、陳永基、黃勝雄、魏早玉、黎家宜、洪朝龍、嚴仕雄
    、徐湯炎、吳燕水、陳德欽、庚○○、陳瑋倫、曾明雄、湯
    智豪、涂宴毓、羅文德、舒靜瑛、陳丕尚、丑○○、戊○○
    、王世筌、林雲廷、辛○○等人急需資金，在上開營業基地
    、借款人住家附近或其他苗栗市內另約定之地點，依上開利
    息計算方式，分別貸予前揭借款人1 萬元至20餘萬元不等之
    金錢1 次至數次，而收取與原本顯不相當之重利，且以之為
    常業。嗣93年初某日，壬○○為陳德村出面與寅○○協調債
    務時，先以：今日沒有還錢的話，我就把你押走等言語及持
    桌上煙灰缸砸向寅○○（因寅○○閃避得宜而未受傷）之舉
    動恐嚇寅○○，使其心生畏懼，進而欲強行將寅○○押走、
    剝奪其行動自由，惟因寅○○抵抗不從而未遂；後魏早玉無
    力清償債務並到外地工作，己○○、癸○○等人即前往苗栗
    縣後龍鎮○○路91號魏早玉住處（屋主為魏早玉之堂兄魏早
    炎），若遇無人在家時，便以丟擲磚頭或不詳方式，毀損該
    屋之玻璃及鎖頭、熱水器等物，足生損害於魏早炎，旋遇魏
    早炎釣魚返家，己○○又以釣竿指魏早炎的頭，以如不還錢
    要用釣竿敲頭等語恐嚇，使魏早炎心生畏懼，致生危害於安
    全，乃依渠等指示簽發面額6 萬元之本票1 紙；陳德欽、林
    冠程因無力清償債務，於94年3 、4 月間，連續遭渠等以騎
    乘機車行經家門前，或丟擲大筒炮製造巨大聲響，或拋入裝
    有紅色油漆之容器污損牆面，或砸毀汽車擋風玻璃等手段騷
    擾，因而心生畏懼，致生危害於安全；丑○○亦無力清償債
    務，壬○○遂於93年10月8 日，以0000000000號行動電話對
    其恐嚇稱：你馬上給我到公司來解決，如不來的話我就帶小
    弟去你家拉白布條，讓你雞犬不寧等語，同日丑○○抵達中
    信融資租賃公司後，壬○○、癸○○、己○○、丙○○等人
    又以須簽立面額46萬元之本票，否則不讓其離開等語加以恐
    嚇，使其心生畏懼，再以聯手擋住丑○○去路之方式，剝奪
    其行動自由；庚○○無力清償債務，己○○等人便於93年11
    月23日，前往庚○○住處，以強暴、脅迫手段將庚○○押往
    苗栗市○○路413 巷26號，剝奪庚○○之行動自由，壬○○
    、癸○○、卯○○、丙○○、己○○等人並在該處對庚○○
    恐嚇稱：如不還錢就要讓你死的很難看，也別想活著出去等
    語，使庚○○心生畏懼，致生危害於安全；戊○○無力清償
    債務，壬○○遂於94年5 月14日，至戊○○所在之苗栗縣苗
    栗市○○路299 號「億鑫互助會社」，駕車將其強行押往「
    中信融資租賃公司」及苗栗縣後龍鎮海邊，剝奪戊○○之行
    動自由，期間並持電纜線抽打戊○○身體，致其受傷並昏倒
    在地，及對戊○○恐嚇稱：今天本來要把你打兩個洞（比出
    開槍手勢），混凝土車已準備好，隨時可以把你埋掉等語，
    使其心生畏懼，致生危害於安全；壬○○又因戊○○未還款
    之事，於94年5 月間，以乙○○在戊○○借款時所交付本票
    上背書為由，連續多次以電話對乙○○恐嚇稱：若不還錢，
    會帶公司的人去妳家裡處理妳等語，使乙○○心生畏懼，致
    生危害於安全。
二、證據名稱：
    (一)被告丙○○、己○○、癸○○、蔣偉華、卯○○、壬○○
      之自白。
    (二)被害人黃文浩、陳德欽、鄭肇來、陳丕尚、潘志峰、庚○○、徐湯炎、涂宴毓、陳瑋倫、洪朝龍、陳美惠、傅金銀
      、彭梓瑀、黎家宜、魏早玉、魏早炎、曾明雄、林冠程、
      庚○○、丑○○、寅○○、戊○○、乙○○、王世筌、林
      雲廷之指述。
    (三)證人劉謝松英、劉郁琳、甲○○、子○○、丁○○之證述
      。
    (四)卯○○與劉森明（代理人劉郁琳）書立之不動產租賃契約
      書1 件。
    (五)涂宴毓書立之借款契約證明書1 紙、本票3 張。
    (六)本院94年度票字第122 號民事裁定、丑○○撰寫之民事起
      訴狀、答辯書、本院94年度苗簡字第145 號民事簡易判決
      、判決確定證明書各1 件。
    (七)臺灣集中保管結算所股份有限公司95年7 月21日函所附辛○○之保管劃撥戶異動分類帳資料。
    (八)戊○○繪製之億鑫互助會社及中信融資租賃公司位置圖各
      1 紙。
    (九)警方搜索苗栗縣苗栗市○○路413 巷26號時拍攝之現場照
      片18張。
    (十)警方搜索苗栗縣苗栗市○○里○○街37之7 號1 樓壬○○
      住處時拍攝之現場照片8 張。
    (十一)警方搜索苗栗縣苗栗市○○路280 號中信融資租賃公司時
      拍攝之現場照片25張。
    (十二)警方搜索苗栗縣苗栗市○○路299 號億鑫互助會社時查扣
      之監視錄影光碟2 片。
    (十三)大千綜合醫院94年10月3 日函所附戊○○就診病歷資料。
    (十四)贓物認領保管單4 紙。
    (十五)壬○○所使用門號0000000000、0000000000、0000000000
      號行動電話之通聯紀錄及通訊監察譯文。
    (十六)扣案如附表所示之物品。
    (十七)臺灣高等法院被告前案紀錄表。
三、應適用之法條：
    (一)刑事訴訟法第273 條之1 第1 項、第299 條第1 項前段。
    (二)刑法第2 條第1 項前段、第28條、第305 條、第302 條第
      1 項、第354 條、第277 條第1 項、第38條第1 項第2 款
      。
    (三)修正前刑法第56條、第345 條、第55條、第47條。
    (四)刑法施行法第1 條之1 。
四、本判決係依刑事訴訟法第310 條之2 、第454 條第1 項製作
    ，依法僅記載當事人欄、主文、犯罪事實、證據名稱及應適
    用之法條，其中犯罪事實部分，依同法第308 條之修正立法
    理由，亦僅記載犯罪構成要件事實，關於刑罰加重事由（含
    累犯在內）免予記載（法院辦理刑事訴訟案件應行注意事項
    第144 點參照），但仍於主文予以表明，並於應適用之法條
    欄予以引用。
本案經檢察官石東超到庭執行職務。
中　　華　　民　　國　　96　　年　　5 　　月　　30　　日
                  刑事第一庭    法　官  羅貞元
以上正本證明與原本無異。
如不服本判決，應於判決送達後10日內向本院提出上訴狀（應抄
附繕本）。告訴人或被害人如對於本判決不服者，應具備理由請
求檢察官上訴，其上訴期間之計算係以檢察官收受判決正本之日
期為準。
                                書記官  劉秋雯
中　　華　　民　　國　　96　　年　　6 　　月　　1 　　日
附表：
一、潘志峰、林冠程、鄭肇來、段全安、彭梓瑀、林錦年、傅金
    銀、彭光明、陳美惠、黃文浩、湯正德、陳永基、黃勝雄、
    魏早玉、黎家宜、洪朝龍、嚴仕雄、徐湯炎、吳燕水等人之
    借款單據共20封。
二、收款帳冊3 本。
三、空白商業本票8 本。
四、空白借款契約證明書89張。
五、放款名片8 張（蔣偉華）。
六、鐵棍3 支。
七、角鐵2 支。
八、西瓜刀1 支。
九、農用掃刀1 支。
一○、貸款客戶資料7 張。
一一、切結書4 份。
一二、員工借支借簿1 本。
一三、彰化銀行支票1 張（面額新臺幣壹拾萬元整）。
一四、潘志峰開立之本票3 張。
一五、潘志峰借款契約書1 張。
一六、楊天南身分證1 張。
一七、SHARP 牌，門號0000000000號手機1 支（不含SIM 卡）。
一八、NOKIA 牌，門號0000000000號手機1 支（不含SIM 卡）。
一九、NOKIA 牌，門號0000000000號手機1 支（不含SIM 卡）。
二○、壬○○名片1 盒。
二一、空白借款同意書4 張。
二二、棒球棍1 支。
二三、電纜線1 支。
二四、鐵條1 支。
二五、空白商業本票17張（編號385834至385850）。
二六、空白商業本票存根8 張（編號385826至385833）。
二七、空白保管條3 張。
二八、空白借款契約5 張。
二九、中信融資租賃公司借款廣告單1 箱。
三○、林凱煜身分證1 張。
三一、林凱煜健保卡1 張。
三二、林凱煜合作金庫活存存簿1 本。
三三、謝智凌戶口名簿1 本。
三四、壬○○私章1 枚。
三五、商業本票2 本（編號00000000至00000000、347629至3476
      50）。
三六、買賣契約書1 本（買主林炎松）。
附錄本判決論罪科刑法條：
中華民國刑法第305 條
以加害生命、身體、自由、名譽、財產之事，恐嚇他人致生危害
於安全者，處2 年以下有期徒刑、拘役或3 百元以下罰金。
中華民國刑法第302 條第1 項
私行拘禁或以其他非法方法，剝奪人之行動自由者，處5 年以下
有期徒刑、拘役或3 百元以下罰金。
中華民國刑法第354 條
毀棄、損壞前二條以外之他人之物或致令不堪用，足以生損害於
公眾或他人者，處2 年以下有期徒刑、拘役或5 百元以下罰金。
中華民國刑法第277 條第1 項
傷害人之身體或健康者，處3 年以下有期徒刑、拘役或1 千元以
下罰金。
中華民國刑法第344 條
乘他人急迫、輕率或無經驗貸以金錢或其他物品，而取得與原本
顯不相當之重利者，處1 年以下有期徒刑、拘役或科或併科1 千
元以下罰金。
修正前中華民國刑法第345 條
以犯前條之罪為常業者，處5 年以下有期徒刑，得併科3 千元以
下罰金。
